【裁判字號】    88,再易,23
【裁判日期】    891030
【裁判案由】    給付承攬報酬
【裁判全文】
臺灣板橋地方法院民事判決         八十八年再易字第二三號
    再審原告    乙○○
    訴訟代理人  林毓棟律師
    再審被告    甲○○  住台北縣板橋市○○路○段一五三巷三弄九號
右當事人間請求給付承攬報酬事件，再審原告對於中華民國八十八年八月十日本院八
十八年度簡上字第一六三號確定判決提起再審之訴，本院判決如左：
    主      文
再審之訴駁回。
再審訴訟費用由再審原告負擔。
    理      由
一、按提起再審之訴，祇須主張原確定判決有民事訴訟法第四百九十六條第一項或第
    四百九十七條所列情形之一，即為合法（最高法院四十六年度台抗字第一一五號
    判例意旨參照）。又再審之訴，應以訴狀表明再審理由及關於再審理由之證據，
    亦為同法第五百零一條第一項第四款所明定。本件再審之訴，再審原告以再審訴
    狀表明原確定判決有民事訴訟法第四百九十七條所定「就足以影響於判決之重要
    證物漏未斟酌」之情事為再審理由，形式上合於法定程式，本院自應進而就其再
    審之訴有無再審理由予以審究，合先敘明。
二、本件再審原告聲請再審，其聲明為：（一）原確定判決不利於再審原告部份均廢
    棄。（二）再審及前審之訴訟費用均由再審被告負擔。再審理由則係以：原確定
    判決以被上訴人（即再審原告）就追加工程項目之請求，應僅限於上訴人（即再
    審被告）所不爭執之部分云云為由，而為部分不利於再審原告之判決。惟原確定
    判決於事實欄甲、上訴人方面第四行載明：「系爭房屋之裝潢前於七十九年由被
    上訴人施工，八十六年再次請被上訴人整修」，第十一行載明：「上訴人委由被
    上訴人施作之工程，大部分係修補工程，並非新作」，足證本件承攬工程工作係
    整修而非僅為全部新作。按整修必有拆除舊設施之工作，因而關於承攬報酬自應
    包括新作部分之報酬以及舊設施拆除工作部分之報酬。再審原告於訴訟程序中曾
    舉估價單為證，而原第一審法院亦送臺北市室內設計裝潢裝飾同業公會提出鑑定
    ，上開證物均明載各項工作除新作報酬外尚有拆除運棄部分之報酬。乃原審確定
    判決僅判准「一樓公共浴室檯面、本櫃」等十三項再審被告不爭執之新作部分報
    酬，就不爭執之上開十三項部分之拆除運棄部分之報酬則漏未斟酌前開證物資料
    ，致再審原告受不利判決等語。
三、按民事訴訟法第四百九十七條規定：「依第四百六十六條不得上訴於第三審法院
    之事件，除前條規定外，其經第二審確定之判決，如就足影響於判決之重要證物
    ，漏未斟酌者，亦得提起再審之訴」，故得依該條提起再審之訴者，僅限於「足
    以影響於判決之重要證物」而第二審漏未斟酌之情形，倘非重要證物，即使第二
    審漏未斟酌，其再審之訴亦無理由。又所謂重要證據漏未斟酌，係指前第二審言
    詞辯論終結前，已經存在並已為證據聲明之證據，而第二審並未認為不必要而仍
    忽略證據聲明未為調查，或已為調查而未就其調查之結果予以判斷者而言，若已
    在前判決理由中說明其為不必要之證據，或說明就調查之結果並不能為有利原告
    之事實判斷，則為已加以斟酌，不得再作為再審理由。經查：本件再審原告雖主
    張臺北市室內設計裝飾商業同業公會之鑑定報告上載明本件承攬各項工作，除新
    作報酬外，尚有拆除運棄部分之報酬，原確定判決就拆除運棄部分之報酬，漏未
    斟酌前開證物，有再審之理由云云。惟查原確定判決於理由欄第二項第三點第九
    行以下載明：「．．．．而系爭裝潢工程經原審送臺北市室內設計裝飾商業同業
    公會鑑定結果，就前述上訴人所不爭執之項目，除『主臥室內嵌式高低櫃』乙項
    原列費用為三萬元，因尺寸未符，應改為一萬四千元，餘均與估價單原列費用相
    符，並說明該裝潢工程多為修補工程，因而比新作工程價位偏高，有該公會鑑定
    報告書乙份再卷可稽．．．．」等語，足見原確定判決已就臺北市室內設計裝飾
    商業同業公會前述鑑定報告之內容加以斟酌，並無漏未斟酌之情事。至於其斟酌
    之結果，認為：「．．．上訴人（即再審被告）所應給付系爭追加部分承攬報酬
    總數應為二十一萬四千九百三十元，逾此部份之追加工程款請求，於法洵屬無據
    ，不應准許。」就拆除運棄部分之報酬，縱未為有利被上訴人（即再審原告）之
    認定，惟此乃原審關於證據取捨之判斷，並非所謂之證據漏未斟酌。依前揭說明
    ，顯無民事訴訟法第四百九十七所定之再審事由，爰不經言詞辯論，以判決駁回
    之。
四、結論：本件再審之訴顯無理由，依民事訴訟法第五百零二條第二項、第七十八條
    ，判決如主文。
中      華      民      國    八十九    年      十      月     三十     日
                                  臺灣板橋地方法院民事第三庭
~B審判長法      官  游婷麟
~B      法      官  吳從周
~B      法      官  許月珍
右為正本係照原本作成。
本判決不得上訴。
中      華      民      國    八十九    年      十      月     三十一   日
~B法院書記官  馬文慶


司法院資訊處製作；財團法人民間司法改革基金會備份。
